【裁判字號】    99,上訴,536
【裁判日期】    990622
【裁判案由】    違反毒品危害防制條例
【裁判全文】
臺灣高等法院高雄分院刑事判決         99年度上訴字第536號
上  訴  人  臺灣高雄地方法院檢察署檢察官
被      告  甲○○
上列上訴人因被告違反毒品危害防制條例案件，不服臺灣高雄地
方法院99年度訴字第98號中華民國99年2 月24日第一審判決（起
訴案號：臺灣高雄地方法院檢察署98年度毒偵字第6046號），提
起上訴，本院判決如下：
    主  文
上訴駁回。
    理  由
一、公訴意旨略以：被告甲○○前因施用毒品案件，經臺灣高雄
    地方法院裁定觀察勒戒及強制戒治後，於民國95年3 月14日
    因停止戒治處分釋放出監，並經臺灣高雄地方法院檢察署檢
    察官以95年戒毒偵字第178 號為不起訴處分。嗣於5 年內復
    於98年8 月底至9 月初間之某日，在其友人林佑鴻高雄市○
    ○○路141 號住處內，由林佑鴻提供第一級毒品海洛因，供
    甲○○以自備之注射針筒施用海洛因，因認被告涉犯毒品危
    害防制條例第10條第1 項之施用第一級毒品罪嫌等語。
二、按檢察官就被告犯罪事實，應負舉證責任，並指出證明之方
    法；又犯罪事實應依證據認定之，無證據不得認定犯罪事實
    ；不能證明被告犯罪者，應諭知無罪之判決，刑事訴訟法第
    161 條第1 項、第154 條第2 項、第301 條第1 項各有明文
    。再按犯罪事實之認定應憑證據，如未能發現相當證據，或
    證據不足以證明，自不能以推測或擬制之方法，作為裁判基
    礎；且認定犯罪事實所憑之證據，雖不以直接證據為限，間
    接證據亦包括在內，然而無論直接證據或間接證據，其為訴
    訟上之證明，須於通常一般之人均不致有所懷疑，而得確信
    其為真實之程度者，始得據為有罪之認定，倘其證明尚未達
    到此一程度，而有合理之懷疑存在而無從使事實審法院得有
    罪之確信時，即應由法院為諭知被告無罪之判決（最高法院
    40年台上字第86號、76年台上字第4986號判例意旨可參）。
三、證遽能力：後述關於證人於審判外之陳述及卷附書證而屬於
    傳聞證據等部分，檢察官於本院及被告甲○○於原審審理調
    查上開證據時均知係屬傳聞證據，而就此證據能力均表示無
    意見，即同意作為證據，且本院認為以之作為本案認定證據
    ，均與待證事實具有關聯性，且無證據證明此等證詞有何非
    出於任意性，或書證有何遭變造或偽造情事，作為本案之證
    據亦屬適當，依刑事訴訟法第159 條之5 第1 項規定，自得
    為證據。
四、公訴人起訴認被告甲○○涉有上開施用第一級毒品罪嫌，係
    以被告自白及證人林佑鴻證述為據；另於原審審理時之論告
    意旨復陳：「被告於98年9 月8 日在一誠飯店為警查獲後，
    於翌日經警採尿送驗結果呈嗎啡陰性反應，可見被告施用時
    間確為8 月底至9 月初某日，而非98年9 月9 日採尿時回溯
    24小時內；且依證人林佑鴻之證述，98年9 月8 日在一誠飯
    店為警查獲之針筒非林佑鴻所有，當天又僅有被告一人至一
    誠飯店，故該針筒即為被告所攜帶過去，被告確有以針筒施
    打毒品之習慣，是以被告於98年8 月底至9 月初某日，在證
    人林佑鴻家中以注射之方式施用海洛因一事應為事實」等語
    （見原審訴字卷第42頁）。然被告於原審否認有何上開被訴
    施用海洛因犯行，辯稱：伊沒有到林佑鴻位於高雄市○○○
    路141 號住處以針筒注射海洛因，伊已經很久沒有施用毒品
    了等語。
五、經查：
(一)、警方於98年8 月26日查獲另案被告王怡蘋，經訊問後得知其
    毒品來源為洪許東波及林佑鴻（均另經原審法院98年度訴字
    第1428號判處徒刑在案），乃循線於98年8 月27日在高雄市
    新興區○○○路7 號查獲洪許東波，並於98年9 月8 日下午
    4 時30分許，於高雄市三民區○○○路105 號「一誠飯店」
    大廳拘獲林佑鴻，並經其同意搜索其租住之305 號室內，嗣
    於98年9 月8 日下午6 時30分許，本件被告甲○○前往上開
    飯店305 室欲與林佑鴻碰面時為警拘捕，並經警採尿送往高
    雄市立凱旋醫院檢驗，及抽血送往內政部警政署刑事警察局
    （下稱刑事局）鑑驗結果，被告甲○○尿液呈嗎啡陰性反應
    ，血液則未檢出嗎啡成分等情，有卷附林佑鴻之臺灣高雄地
    方法院檢察署（下稱高雄地檢署）檢察官拘票、高雄市政府
    警察局刑事警察大隊搜索、扣押筆錄、甲○○之高雄地檢署
    檢察官拘票、高雄市立凱旋醫院98年9 月17日報告編號A000
    00000 號濫用藥物尿液檢驗報告、高雄市政府警察局刑事警
    察大隊偵辦毒品案尿液採證代碼對照表、刑事局98年11月26
    日刑鑑字第0980156978號鑑定書在卷可稽（見警卷(二)第1 至
    6 頁、警卷(一)第21至22頁、偵卷第9 頁、警卷(一)第29頁、原
    審審訴卷第22頁），及原審法院98年度訴字第1428號判決書
    可參（見原審訴字卷第12至23頁背面），復為被告於原審所
    不爭執，是上開事實，應堪認定。
(二)、公訴人起訴所據之證人林佑鴻於偵查中固具結證稱：甲○○
    在洪許東波被捕後那幾天，有去伊高雄市○○○路141 號住
    處找伊，伊將海洛因放在桌上，伊曾親眼目睹甲○○在伊家
    裡以針筒施打海洛因2 次等語（見偵卷第12頁），然其於原
    審審理時係先證述：被告在98年8 、9 月間曾去伊住處找伊
    ，只是朋友在一起聊天吃東西，她在伊家裡曾用針筒注射海
    洛因2 次，伊不知道被告的海洛因從何處得來等語，後又改
    稱：海洛因和針筒都是被告自己帶來的，時間伊不太記得了
    ，對於被告均是以針筒施用或香菸施用也不太記得了等語在
    卷（見原審訴字卷第38至39頁），則證人林佑鴻雖指證被告
    甲○○曾以針筒施用海洛因之舉，然證人林佑鴻上開前後證
    詞，其就被告施用毒品之來源、時間及施用方式互有歧異，
    所為證述各節不一，顯有瑕疵，已難據此部分證人林佑鴻上
    開有瑕疵之證言，遽認被告施用海洛因犯行即於98年8 月底
    至9 月初等情。
(三)、公訴人於原審審理時之論告意旨雖陳上情，惟被告甲○○於
    98年9 月9 日採尿前回溯24小時內是否在一誠飯店施用海洛
    因，與被告於起訴書所載時、地（即98年8 月底至9 月初間
    之某日，在其友人林佑鴻高雄市○○○路141 號住處內）是
    否施用海洛因並無直接關連，且本件既無足認被告於上開起
    訴所指之犯罪時間施用海洛因之驗尿檢驗報告等積極證據，
    自難以98年9 月9 日被告為警查獲採尿送驗呈嗎啡陰性反應
    ，推測被告應係於數日前施用海洛因。又警方於98年9 月8
    日在一誠飯店305 號房內扣得之針筒1 支，卷內並無證據顯
    示該針筒含有海洛因之毒品成分，且證人林佑鴻雖稱僅有於
    其住宿一誠飯店期間，僅被告一人至一誠飯店找伊云云，然
    此乃林佑鴻片面之詞，而證人林佑鴻既於警詢坦承一誠飯店
    305 號房間係由其承租（見警卷第12頁），又被告遭查獲後
    所採尿液、血液，均未檢驗出嗎啡陽性反應，自難率認警方
    於上開房內所查扣之針筒，即屬被告用以施用海洛因之物。
    公訴人主張前詞憑以推認被告有以針筒施打海洛因犯行，稍
    嫌速斷，自難以此作為不利於被告之認定。
(四)、按被告之自白為證據之一種，須非出於強暴、脅迫、利誘、
    詐欺或其他不正之方法，且與事實相符者，方得採為證據，
    故被告雖經自白，仍應調查其他必要之證據，以察其與事實
    是否相符，苟無法證明其與事實相符，根本即失其證據之證
    明力，不得採為判斷事實之根據（最高法院46年台上字第80
    9 號判例意旨可參）。查：
 1、被告甲○○於98年9 月9 日警詢中固供稱其於98年9 月8 日
    凌晨，在上開飯店以針筒施打海洛因云云（見警卷(一)第7 頁
    ），然其於同日偵查中則改稱其係施打葡萄糖等語（見偵卷
    第6 頁），則被告前後供詞已有不一，且被告此部分警詢自
    白復與上開被告之尿液、血液檢驗結果未符，自難逕採為對
    被告不利之認定。
 2、被告甲○○於98年10月20日偵查中雖供承：伊去林佑鴻三多
    二路時都用抽香菸方式施用海洛因，不是用針筒施打等語在
    卷（見偵卷(一)第20頁），然此部分供述仍與起訴所指被告以
    針筒注射之施用方式不同，且被告嗣於99年1 月14日、99年
    2 月3 日原審中，則均否認有如起訴意旨所指之施用海洛因
    犯行，復無其他積極證據足資證明被告有於98年8 月底至9
    月初間之某日，在林佑鴻三多二路住處以針筒施打海洛因等
    情，亦難遽認被告上開偵查自白核與事實相符，無從以此率
    認被告有於98年8 月底至9 月初間某日，在林佑鴻上開三多
    二路住處施用海洛因之犯行。
六、綜上所述，原審公訴人所舉上開事證，尚不足使原審法院達
    於通常一般之人均不致有所懷疑，而得確信被告甲○○有起
    訴書所載於98年8 月底至9 月初間某日施用海洛因之犯行，
    致使無從形成被告有罪之確信，則依罪證有疑利於被告之證
    據法則，即不得遽為不利被告之認定，復查無其他積極證據
    足認被告有檢察官所指之上述犯行，原審因而以不能證明被
    告犯有被訴之施用第一級毒品罪，而為被告無罪之諭知，核
    無違誤。
七、原審公訴人上訴意旨，猶執上開證人林佑鴻於偵查、原審之
    證詞為據，而認「被告甲○○施用海洛因犯行應於98年8 月
    底至9 月初」等情，已無理由（如上所述），又上訴意旨另
    執高雄市立凱旋醫院98年9 月17日報告編號A00000000 號濫
    用藥物尿液檢驗報告、98年12月31日高市凱醫檢字第098000
    8864號函，雖認「被告並非未施用海洛因毒品，而係施用多
    天後，經檢驗之濃度甚微，可證被告施用海洛因之時間為98
    年8 月底至9 月初之某日」等語，然高雄市立凱旋醫院上開
    函文之說明第四、五、六項，業已敘明本件被告尿液之初步
    篩檢「鴉片代謝物（OPI ）25ng/ml ，大麻代謝物（THC ）
    1ng/ml」，而該醫院實驗室於檢驗當日之初步篩檢閾值（即
    當日該批尿液檢體之初檢預設檢驗標準值）為「鴉片代謝物
    （OPI ）298ng/ml，大麻代謝物（THC ）52ng/ml 」，倘初
    步篩檢結果在閾值以上，應再以氣相層析質譜儀分析方法進
    行確認，以避免初步篩檢有可能之偽陽性反應等情明確（原
    審審訴卷第15-16 頁），足見被告於98年9 月9 日採尿之檢
    驗結果，雖有甚微之濃度，但在初步篩檢即已排除有鴨片、
    大麻代謝物之陽性反應，且與上開初步篩檢閾值之差距甚大
    ，則上訴意旨以此尿液檢驗之甚微濃度，欲證明「被告施用
    海洛因之時間為98年8 月底至9 月初之某日」，顯乏其他積
    極證據佐認，自難以此遽為被告不利之認定，此部分上訴指
    摘，亦無理由，本件上訴應予駁回。
八、被告甲○○經合法傳喚，無正當理由，於本院審理期日不到
    庭（見本院卷第38-40 、43頁之公示送達公告、公示送達證
    書、高雄市三民區公所黏貼公告回函、刑事報到單），依據
    刑事訴訟法第371 條規定，不待其陳述，逕行判決。
據上論斷，應依刑事訴訟法第368 條、第371 條，判決如主文。
本案經檢察官許美女到庭執行職務。
中    華    民    國    99    年    6     月    22    日
                  刑事第三庭    審判長法  官  莊崑山
                                      法  官  唐照明
                                      法  官  張意聰
以上正本證明與原本無異。
如不服本判決應於收受本判決後10日內向本院提出上訴書狀，其
未敘述上訴理由者，並得於提起上訴後10日內向本院補提理由書
狀（均須按他造當事人之人數附繕本）「切勿逕送上級法院」。
中    華    民    國    99    年    6     月    22    日
                                      書記官  陳金卿

司法院資訊處製作；財團法人民間司法改革基金會備份。
